臺灣臺南地方法院民事判決
111年度訴字第169號
原      告  陳玟君
            陳琬淳
上二人共同
訴訟代理人  郭昭銘
            陳世勳律師
上一人  複
訴訟代理人  邱循真律師
被      告  梁力介

訴訟代理人  林世勳律師
上一人  複
訴訟代理人  李羽家律師
被      告  劉哲銘
上列當事人間因過失傷害案件，原告提起刑事附帶民事訴訟請求
侵權行為損害賠償，經本院刑事庭裁定（110年度附民字第380號
）移送前來，本院於民國111年7月28日言詞辯論終結，判決如下
：
    主      文
被告應連帶給付原告全體新臺幣陸拾柒萬玖仟玖佰伍拾參元，及
被告戊○○自民國一百一十一年五月二十五日起、被告乙○○自民國
一百一十一年五月二十日起，均至清償日止，按週年利率百分之
五計算之利息。
原告其餘之訴駁回。
訴訟費用由被告連帶負擔百分之四十九，由原告各負擔百分之二
十二，餘由原告連帶負擔。
本判決於原告以新臺幣貳拾貳萬柒仟元供擔保後，得假執行。但
被告如以新臺幣陸拾柒萬玖仟玖佰伍拾參元為原告預供擔保，得
免為假執行。
原告其餘假執行之聲請駁回。
    事實及理由
壹、程序方面
一、按「當事人死亡者，訴訟程序在有繼承人、遺產管理人或其
    他依法令應續行訴訟之人承受其訴訟以前當然停止」、「第
    一百六十八條至第一百七十二條及前條所定之承受訴訟人，
    於得為承受時，應即為承受之聲明」、「聲明承受訴訟，應
    提出書狀於受訴法院，由法院送達於他造」，民事訴訟法第
    168條、第175條第1項、第176條分別定有明文。甲○○起訴後
    於民國110年10月9日死亡，其繼承人為共同原告丙○○及丁○○
    ，此有原告所提戶籍謄本及繼承系統表在卷可稽（見本院11
    1年度訴字第169號民事卷宗﹝下稱院卷﹞第57頁至第63頁），
    足堪認定。原告具狀聲明承受甲○○於本件所提訴訟（見院卷
    第47頁至第48頁），核與上開法律規定相符，應予准許。
二、按「訴狀送達後，原告不得將原訴變更或追加他訴。但有下
    列各款情形之一者，不在此限：……二、請求之基礎事實同一
    者。三、擴張或減縮應受判決事項之聲明者」，民事訴訟法
    第255條第1項但書第2款及第3款定有明文。本件起訴時僅以
    乙○○為被告，並聲明：㈠被告應給付甲○○新臺幣（下同）779
    ,953元，及自起訴狀繕本送達翌日起至清償日止按年利率5%
    計算之利息；㈡被告應連帶給付原告丙○○300,000元，及自起
    訴狀繕本送達翌日起至清償日止，按年利率5%計算之利息；
    ㈢被告應連帶給付原告丁○○300,000元，及自起訴狀繕本送達
    翌日起至清償日止，按年利率5%計算之利息；㈣願供擔保請
    准宣告假執行（見本院110年度附民字第380號刑事卷宗﹝下
    稱附民卷﹞第5頁）；嗣於111年5月17日具狀追加戊○○為共同
    被告，並變更聲明為：㈠被告應連帶給付原告（全體）779,9
    53元，及自民事訴之追加狀繕本送達翌日起至清償日止，按
    年利率5%計算之利息；㈡被告應給付原告丙○○300,000元，及
    自民事訴之追加狀繕本送達翌日起至清償日止，按年利率5%
    計算之利息；㈢被告應給付原告丁○○300,000元，及自民事訴
    之追加狀繕本送達翌日起至清償日止，按年利率5%計算之利
    息；㈣願供擔保，請准宣告假執行（見院卷第115頁至第116
    頁、第172頁）。核原告所為訴之追加及變更聲明均與前揭
    法律規定相符，同應准許。
三、被告戊○○經合法通知而未於言詞辯論期日到場，核無民事訴
    訟法第386條所列各款情形，爰依原告聲請由其一造辯論而
    為判決。
貳、實體方面
一、原告主張：被告乙○○係小赤佬干鍋店（位於臺南市○○區○○路
    0段000號，以下簡稱小赤佬店）負責人，負責現場管理；被
    告戊○○為小赤佬店員工。被告戊○○原應注意店前騎樓為供行
    人通行處所，而非供其營業場所，於每日結束營業清洗鍋具
    、地面及收拾冰櫃退冰水管時，應避免造成路面濕滑，且應
    為適當警示及採取防範措施，避免行人因路面濕滑而跌倒受
    傷，客觀上亦無不能注意之情形，竟疏未注意及此，未確實
    收妥冰櫃退冰所用水管，導致水管出口往夾娃娃機店方向流
    出部分殘水，造成地面溼滑，復未採取相關警示與防範措施
    ，致甲○○夜間下班後即109年3月2日凌晨1時許，行經小赤佬
    店與夾娃娃機店交界處附近時不慎跌倒（下稱系爭事故），
    因此受有左側股骨轉子間骨折之傷害。被告乙○○身為小赤佬
    店負責人，未提供警告標示或要求員工應設置警告標示，顯
    未善盡指揮監督之責，自應與被告戊○○負連帶損害賠償責任
    。甲○○因系爭事故所受傷害而支出醫療費用，不能工作且受
    有精神上痛苦，當得請求被告連帶賠償損害。嗣甲○○於110
    年10月9日因肝惡性腫瘤死亡，原告為其繼承人，依法繼承
    甲○○對被告之損害賠償請求權，並承受甲○○對被告所提本件
    訴訟，爰依侵權行為及繼承之法律關係，請求被告連帶賠償
    779,953元（醫療費用50,110元、就醫交通費用及陪診費用2
    ,400元、看護費用229,443元、不能工作損失198,000元、精
    神慰撫金300,000元）。另甲○○遭逢系爭事故受有前揭傷勢
    ，生活自理能力大不如前，只能居住於養護中心，在專人照
    顧下從事簡單活動，影響原本正常家庭生活甚鉅，間接加速
    甲○○死亡結果；原告為甲○○子女而於精神上痛苦萬分，爰依
    民法第195條第3項請求被告連帶賠償各300,000元等語。並
    聲明：㈠被告應連帶給付原告779,953元，及自民事訴之追加
    狀繕本送達翌日起至清償日止，按年利率5%計算之利息。㈡
    被告應連帶給付原告丙○○300,000元，及自民事訴之追加狀
    繕本送達翌日起至清償日止，按年利率5%計算之利息。㈢被
    告應連帶給付原告丁○○300,000元，及自民事訴之追加狀繕
    本送達翌日起至清償日止，按年利率5%計算之利息。㈣願供
    擔保請准宣告假執行。
二、被告戊○○未於言詞辯論期日到場，亦未提出書狀作任何聲明
    或陳述。
三、被告乙○○則辯稱：否認有地面濕滑造成甲○○滑倒受傷之情形
    ，蓋因系爭事故發生之際，騎樓均為乾燥地面，並無清潔劑
    及油汙漫流之情形，此觀臺灣高等法院臺南分院111年度上
    易字第88號刑事判決自明；原告所為主張無非係以前揭刑事
    判決內容為其論據，認定甲○○跌倒係因冰櫃退冰水管未收妥
    而生殘水所致，被告戊○○應就此負過失責任，惟被告戊○○非
    刑事被告，刑事部分未就殘水位置、流量及範圍詳加調查，
    被告戊○○於刑案所為證述亦多屬臆測之詞，且有與客觀事證
    相互矛盾及記憶不清之處，自難逕予採信。退步言之，縱認
    被告乙○○應就系爭事故負僱用人責任，然甲○○已屆80歲高齡
    且罹患肝惡性腫瘤，從事保全工作，行經事發地點時未注意
    行走路線狀況，故甲○○就系爭事故之發生與有過失，請法院
    衡酌雙方之過失責任比例，酌減原告請求金額。另就原告請
    求賠償項目及金額表示意見如下：⒈對於原告所提醫藥費用
    、交通及養護中心陪診費用、照顧中心照護費用等單據形式
    上真正均不爭執。⒉原告應敘明住院期間看護費用12,000元
    之計算依據。⒊對於東城玫瑰管理委員會之函文形式上真正
    不爭執，但與國稅局所得資料顯不相符，故仍無法證明甲○○
    每月薪資為16,500元。⒋關於精神慰撫金部分，衡以甲○○所
    受傷勢程度、事故發生經過、兩造身分地位及經濟狀況等一
    切情狀，甲○○死亡原因亦與系爭事故所受傷勢無關，堪認請
    求金額實屬過高；原告亦未敘明其有何身分法益受侵害而情
    節重大之情形，故原告不得依民法第195條第3項規定請求精
    神慰撫金等語。並聲明：⒈原告之訴駁回。⒉如受不利判決，
    願供擔保請准宣告免為假執行。
四、本件依民事訴訟法第270條之1第1項第3款之規定，整理並協
    議兩造不爭執事項暨簡化爭點如下：
　㈠兩造不爭執事項：
　　⒈被告乙○○及戊○○分別係小赤佬店負責人及員工。
　　⒉甲○○於109年3月2日凌晨1時許，夜間下班後行經小赤佬店
      店前騎樓。被告未採取相關警示與防範措施。甲○○於小赤
      佬店與夾娃娃機店交界處附近不慎跌倒，因此受有左側股
      骨轉子間骨折之傷害。
　　⒊甲○○於110年10月9日因肝惡性腫瘤死亡，原告為甲○○子女
      。
　㈡兩造間爭執事項：
　  ⒈被告戊○○是否應就系爭事故之發生負過失責任？被告乙○○
      是否應負僱用人連帶賠償責任？甲○○行經事發地點，是否
      未注意行走路線狀況而就系爭事故發生與有過失？
　  ⒉若甲○○就系爭事故發生與有過失，雙方應負過失責任比例
      分別為何？
　  ⒊原告繼承甲○○遺產而得請求賠償項目及金額為何？
　  ⒋原告稱自己受有前揭精神上痛苦而請求被告賠償精神慰撫
      金，是否有理由？如有理由，原告得請求賠償數額分別為
      何？
五、本院得心證理由　
　㈠被告戊○○應就系爭事故發生負過失責任。
    ⒈按「數人共同不法侵害他人之權利者，連帶負損害賠償責
      任。不能知其中孰為加害人者，亦同」，民法第185條第1
      項定有明文。
    ⒉甲○○於109年3月2日凌晨1時許，夜間下班後行經小赤佬店
      店前騎樓；被告戊○○及其他在場員工未採取警示與防範措
      施；甲○○於小赤佬店與夾娃娃機店交界處附近不慎跌倒，
      因此受有左側股骨轉子間骨折之傷害等情，為兩造所不爭
      執（見院卷第170頁），復經本院職權調取臺灣高等法院
      臺南分院111年度上易字第88號、本院110年度易字第754
      號刑事偵審卷宗核閱屬實，並有衛生福利部臺南醫院診斷
      證明書及病歷資料、監視錄影影像擷取照片、臺南市政府
      消防局執行緊急救護服務證明、報案紀錄及救護紀錄表等
      資料附於上開卷宗可佐，洵堪認定。
    ⒊被告乙○○雖否認小赤佬店員工未將冰櫃退冰所用水管確實
      收妥，使部分殘水流出而致甲○○不慎滑倒。惟此部分事實
      業據被告戊○○於刑事訴訟程序中陳稱：「（被害人跌倒的
      區域有沒有水？）應該是有……（你所謂的水是流動狀態？
      還是積水？或只是地板有一點濕濕的？）應該地板有一點
      濕濕的……（騎樓水管的頭、尾在何處？）因為冰櫃會退冰
      ，水會流到地上，所以我們會接水管流出去……收店時才會
      接那條水管。（冰箱排水管的出口在何處？出口是在騎樓
      上？還是騎樓外水溝？）通常是拉到水溝。（騎樓的水管
      當天為何是捲曲的狀態？）當天因為清洗完了，所以收起
      來。……（你畫的冰櫃排水出口，當時是在你們店前？）當
      時已經使用完先放在那邊，之後會收起來，正常會拉到外
      面」等語明確（見臺灣高等法院臺南分院111年度上易字
      第88號刑事卷宗﹝下稱上易卷﹞第90頁至第94頁），參以刑
      事勘驗監視紀錄結果及監視畫面截圖（見上易卷第57頁、
      臺灣臺南地方檢察署109年度調偵字第2162號偵查卷宗第2
      43頁至第244頁），亦顯示甲○○於走出監視紀錄畫面前曾
      跨越該條連接冰櫃水管，而該條水管另側出口往騎樓外朝
      向隔壁夾娃娃機店，水管當時呈捲曲狀，堪認被告戊○○及
      其他在場員工，確實未將甫使用完畢排水管收妥，導致管
      內所遺部分殘水溢流而出，造成地面濕滑。濕滑會降低行
      走路面摩擦力，故清潔作業人員通常會採取警示與防範措
      施，避免行人不慎跌倒。被告戊○○及其他在場員工未將甫
      使用完畢排水管收妥，導致管內所遺部分殘水溢流而出，
      造成地面濕滑，卻未採取相關警示與防範措施，使行人承
      擔因路面濕滑而不慎跌倒之風險，參以行人於通常情況不
      會無端跌倒，堪認甲○○當天跌倒係因地面濕滑且未採取警
      示與防範措施所致。
    ⒋被告戊○○於系爭事故發生時係與其他員工共同進行打掃清
      潔工作，此有前揭刑事勘驗監視紀錄結果可稽（見上易卷
      第57頁）。確實收妥冰櫃退冰所用水管，避免殘水溢流致
      地面濕滑，並採取相關警示與防範措施，係被告戊○○及其
      他在場員工清潔時應注意事項，被告戊○○及其他在場員工
      卻疏未注意善盡防範義務，縱使本件無法確認水管是由那
      個員工收拾整理，內部分工是否已明確規範何人應負責採
      取警示與防範措施，依民法第185條第1項後段規定，被告
      戊○○仍應負損害賠償責任。
　㈡被告乙○○應與被告戊○○負連帶損害賠償責任。
　　⒈按「受僱人因執行職務，不法侵害他人之權利者，由僱用
      人與行為人連帶負損害賠償責任。但選任受僱人及監督其
      職務之執行，已盡相當之注意或縱加以相當之注意而仍不
      免發生損害者，僱用人不負賠償責任」，民法第188條第1
      項定有明文。
　　⒉本件意外事故係因被告戊○○及其他在場員工（即受僱人）
      未將甫使用完畢排水管收妥，導致管內所遺部分殘水溢流
      而出，造成地面濕滑且未採取相關警示與防範措施所致，
      業經本院論述認定如前。被告乙○○為僱用人，未能舉證證
      明已盡相當監督注意之責，依據民法第188條第1項規定，
      自應與受僱人連帶負損害賠償責任。
　㈢原告繼承甲○○遺產而得請求被告賠償數額為679,953元。
　　⒈按「不法侵害他人之身體或健康者，對於被害人因此喪失
      或減少勞動能力或增加生活上之需要時，應負損害賠償責
      任」、「不法侵害他人之身體、健康、名譽、自由、信用
      、隱私、貞操，或不法侵害其他人格法益而情節重大者，
      被害人雖非財產上之損害，亦得請求賠償相當之金額。其
      名譽被侵害者，並得請求回復名譽之適當處分。前項請求
      權，不得讓與或繼承。但以金額賠償之請求權已依契約承
      諾，或已起訴者，不在此限」、「繼承人自繼承開始時，
      除本法另有規定外，承受被繼承人財產上之一切權利、義
      務」，民法第193條第1項、第195條第1項及第2項、第114
      8條第1項前段分別定有明文。另按「當事人主張有利於己
      之事實者，就其事實有舉證之責任」，民事訴訟法第277
      條前段亦有明定。準此，民事訴訟如係由原告主張權利者
      ，應先由原告負舉證之責，若原告先不能舉證，以證實自
      己主張之事實為真實，即應駁回原告之請求。
　　⒉原告係甲○○之子女而為其法定繼承人，此有原告所提戶籍
      謄本附卷供參（見附民卷第27頁至第29頁），復為兩造所
      不爭執（見院卷第170頁），應堪認定。甲○○就其所受前
      揭傷害得依侵權行為請求被告連帶賠償，此項請求權既由
      原告繼承，原告當得據以請求被告連帶賠償損害。
　　⒊茲就甲○○部分得請求損害賠償項目及金額審酌如下：
　　　⑴醫療費用：50,110元。
　　　　原告主張：甲○○為治療因系爭事故所受傷勢，共支出醫
        療費用50,110元等語，並提出衛生福利部臺南醫院診斷
        證明書影本2份、醫療費用單據影本2張為佐（附民卷第
        13頁至第14頁、第9頁）。核原告所提前揭單據，就醫
        日期均係於系爭事故發生後，且其上所載傷勢及診斷症
        狀均與甲○○所受傷勢相關聯，可認俱屬接受治療之必要
        費用，應予准許。
　　　⑵就醫交通費用及陪診費用：2,400元。
　　　　①原告主張：甲○○因系爭事故所受傷勢需往返醫院就診
          ，由養護中心協助派車及陪診，而支出就醫交通費用
          及陪診費用共計2,400元等語，業據提出與其所述相
          符之估價單影本3紙為證（見附民卷第11頁）。
　　　　②本院審酌甲○○所受傷勢情狀，確有前往醫院接受治療
          及他人陪診之必要，且參諸前揭估價單所載搭乘日期
          分別為109年3月7日、109年3月12日、109年9月18日
          ，均與卷內醫療單據、診斷證明書上所載就診日期有
          所勾稽，堪認原告此部分主張，應屬有憑。
　　　⑶看護費用：229,443元。
　　　　①親屬間看護，縱因出於親情而未支付該費用，然其所
          付出勞力，顯非不能以金錢為評價，此種基於身分關
          係之恩惠，自不能加惠於加害人，而應比照一般看護
          情形，認被害人受有相當看護費之損害，命加害人賠
          償，始符民法第193條第1項規定意旨」（參照最高法
          院89年度台上字第1749號民事判決）。
　　　　②甲○○因系爭事故所受傷勢嚴重，無法自理生活而需受
          專人看護，住院期間由家人全日看護，自109年3月7
          日起至109年12月31日止則入住養護中心，由養護中
          心人員周密照護其日常生活起居，嗣因對養護中心費
          用負擔沉重，遂於110年1月1日起再改由親屬輪流照
          護至110年3月18日止；準此，住院期間得請求看護費
          用為12,000元、出院後得請求看護費用為217,443元
          ，共計229,443元等情，業據原告提出衛生福利部臺
          南醫院診斷證明書影本2份、臺南市私立永佳老人長
          期照顧中心（下稱永佳長照中心）費用單據影本10張
          為據（見附民卷第13頁至第14頁、第15頁至第24頁）
          。
　　　　③前揭診斷證明書醫師囑言欄已記載：「病患因上述傷
          病(即左側股骨轉子間骨折)，於109年03月02日至急
          診求治併同日住院，109年03月03日行骨折復位內固
          定手術，109年03月07日出院，住院天數共六天……骨
          折癒合需陸個月，宜須休養需人照顧」、「病患因上
          述傷病……109年09月18日門診追蹤，仍需人照顧約六
          個月」等內容，本院復審酌甲○○於系爭事故發生時年
          齡已高，不論是起身坐臥或是行走等日常行動，對其
          所受傷勢而言均應屬係需人協助之動作，不定時需專
          人隨侍在側以協助其日常生活所必需，足認其自109
          年3月2日起至110年3月18日止確有受專人全日看護之
          必要。
　　　　④關於甲○○住院期間之看護費用部分，本院考量上開情
          節，並佐以一般住院期間看護行情，全日看護薪資一
          日約為2,200元，應可認原告請求以每日2,000元估算
          ，尚屬合理，故原告請求住院期間之看護費用12,000
          元【計算式：2,000元×6日＝12,000元】，為有理由，
          應予准許。
　　　　⑤關於甲○○出院後之看護費用部分，甲○○出院後至109年
          12月31日止入住永佳長照中心，經本院核算原告所提
          單據總額，甲○○於此段期間所支出之照護費用應為21
          3,080元【計算式：16,250元＋25,635元＋24,195元＋21
          ,000元×7個月=213,080元】，惟與本案請求之金額相
          互比對，可知原告僅請求甲○○於109年3月及同年6月
          至12月所支出之照護費用共163,250元，自應准許；
          嗣自110年1月1日起至同年3月18日止，則因長照中心
          照護費用沉重，親屬遂將甲○○接回自行照護，本院參
          酌勞動部111年4月29日勞動發管字第11105049311號
          令關於家庭看護工合理勞動條件薪資標準為每月35,0
          00元，原告僅請求以每月21,000元估算，顯低於上開
          標準，當屬可採。爰以此數額作為計算基礎，是原告
          得請求此段期間之看護費用應為54,194元【計算式：
          21,000元×2個月＋21,000元×（18/31）月=54,194元，
          元以下四捨五入】，原告僅請求54,193元，同應准許
          。
　　　　⑥據上，原告得請求甲○○自109年3月2日起至110年3月18
          日止所支出之看護費用共計229,443元【計算式：12,
          000元＋163,250元＋54,193元＝229,443元】。
　　　⑷不能工作損失：198,000元。
　　　　①雇主雖得依法將勞工強制退休，但非年逾退休年齡即
          當然無勞動能力，仍應視其個別情形以為斷（參照最
          高法院85年度台上字第2640號民事判決）。
　　　　②甲○○於系爭事故發生時雖年滿80歲而逾勞工法定退休
          年齡，惟其自89年起即受僱於東城玫瑰管理委員會擔
          任管理員，每月薪資約為16,500元，業據原告提出任
          職證明影本為證（見院卷第105頁），並有東城玫瑰
          管理委員會111年5月27日東字第1110527號函在卷可
          按（見院卷第153頁），佐以現今社會高齡化趨勢，
          並無法令禁止超過65歲之人從事工作，兼衡甲○○於系
          爭事故前，身心狀況並無特殊不能工作之情形，堪認
          甲○○於系爭事故發生前，仍具有從事管理員之勞動能
          力，且每月收入尚有16,500元。甲○○因系爭事故受有
          左側股骨轉子間骨折之傷害，自109年3月2日起至110
          年3月18日止需他人協助照護，有衛生福利部臺南醫
          院診斷證明書影本2份供參（見附民卷第13頁至第14
          頁），故原告主張甲○○至少有1年不能工作，因傷受
          有不能工作損失198,000元【計算式：16,500元×12個
          月＝198,000元】，尚非無稽。
　　　⑸精神慰撫金：200,000元。
　　　　①按「關於非財產上之損害，加害人雖亦負賠償責任，
          但以相當之金額為限，民法第一百九十五條第一項定
          有明文，所謂相當，自應以實際加害情形與其名譽影
          響是否重大，及被害者之身分地位與加害人經濟狀況
          等關係定之」（參照最高法院47年台上字第1221號判
          例要旨）、「慰藉金之賠償須以人格權遭遇侵害，使
          精神上受有痛苦為必要，其核給之標準固與財產上損
          害之計算不同，然非不可斟酌雙方身分資力與加害程
          度，及其他各種情形核定相當之數額」（參照最高法
          院51年台上字第223號判例要旨）。
　　　　②甲○○因系爭事故受有前揭傷勢，衡情堪信確實因此受
          有精神上損害，應得請求被告連帶賠償非財產上損害
          。爰審酌甲○○於本件事故發生前每月收入16,500元，
          名下有投資2筆（財產總額57,440元）；被告戊○○除
          於108年無報稅所得外，於107年及109年所得總額為3
          ,200元、2,000元，名下有汽車1輛；被告乙○○於107
          年至109年間所得總額為174,419元、4,381元、21,23
          8元，名下有房屋1棟、投資5筆（財產總額662,500元
          ）等情，此有本院依職權調取雙方稅務電子閘門財產
          所得調件明細表各1份在卷可稽(置卷外)，兼衡雙方
          身分地位、系爭事故發生始末及甲○○所受精神上痛苦
          等全部相關情狀，認原告請求被告連帶賠償非財產上
          損失之數額應以200,000元為適當。
　　　⑹綜上所述，甲○○得請求賠償679,953元【計算式：醫療費
        用50,110元＋就醫交通費用及陪診費用2,400元＋看護費
        用229,443元＋不能工作損失198,000元＋精神慰撫金200,
        000元＝679,953元】。
　　⒋被告乙○○雖另抗辯甲○○未注意行走路線狀況，就系爭事故
      發生或擴大與有過失，惟卷內並無客觀稽證顯示甲○○有何
      過失，被告乙○○復未提出其他證據以實其說，本院自難僅
      憑被告乙○○單方指述，遽認甲○○就本件事故發生與有過失
      。
　㈣原告不得依民法第195條第3項規定請求精神慰撫金。
　　原告雖主張其為甲○○子女，因甲○○於系爭事故中受有傷害而
    心力交瘁，生活壓力備感沉重，依民法第195條第3項規定請
    求精神慰撫金。惟民法第195條第3項立法理由為：「身分法
    益與人格法益同屬非財產法益。本條第一項僅規定被害人的
    請求人格法益被侵害時非財產上之損害賠償。至於身分法益
    被侵害，可否請求非財產上之損害賠償？則付闕如，有欠周
    延，宜予增訂。惟對身分法益之保障亦不宜太過寬泛。鑑於
    父母或配偶與本人之關係最為親密，基於此種親密關係所生
    之身分法益被侵害時，其所受精神上之痛苦最深，故明定『
    不法侵害他人基於父母或配偶關係之身分法益而情節重大者
    』，始受保障。例如未成年子女被人擄略時，父母監護權被
    侵害所受精神上之痛苦。又如配偶之一方被強姦，他方身分
    法益被侵害所致精神上之痛苦等是，爰增訂第三項準用規定
    ，以期周延」，可知民法第195條第3項所保護者係身分法益
    ，即身分權之保障，諸如親權、配偶權、監護權等，當請求
    權人與被害人間親密之身分權益被侵害而情節重大，始有本
    項規定之適用。甲○○雖因本件事故受有左側股骨轉子間骨折
    之傷害，惟此傷害通常不至於導致子女心力交瘁至情節重大
    程度，本院尚難僅因原告單方面陳述，率認原告得依民法第
    195條第3項規定請求精神慰撫金，故原告此部分所為請求，
    礙難准許。
　㈤原告得請求被告戊○○及乙○○分別自111年5月25日、111年5月2
    0日起，均至清償日止，按週年利率5%計算之遲延利息。
　　⒈給付無確定期限者，債務人於債權人得請求給付時，經其
      催告而未為給付，自受催告時起，負遲延責任。其經債權
      人起訴而送達訴狀，或依督促程序送達支付命令，或為其
      他相類之行為者，與催告有同一之效力；遲延之債務，以
      支付金錢為標的者，債權人得請求依法定利率計算之遲延
      利息。但約定利率較高者，仍從其約定利率；應付利息之
      債務，其利率未經約定，亦無法律可據者，週年利率為百
      分之五；民法第229條第2項、第233條第1項、第203條分
      別定有明文。
　　⒉被告因本件侵權行為對原告應負債務未定給付期限，原告
      請求被告戊○○、乙○○分別自民事訴之追加狀繕本送達翌日
      即111年5月25日、111年5月20日起（見院卷第147頁、第1
      45頁所示之送達證書），均至清償日止，按週年利率5%計
      算之利息，核與前揭法律規定相符，應予准許。
  ㈥綜上所述，原告依侵權行為及繼承之法律關係，請求被告連
    帶給付679,953元，及被告戊○○自111年5月25日起、被告乙○○自111年5月20日起，均至清償日止，按週年利率5%計算之
    利息，為有理由，應予准許。逾此範圍之請求，則屬無據，
    應予駁回。
六、原告陳明願供擔保聲請宣告假執行，被告亦陳明願供擔保聲
    請宣告免為假執行，均核無不合，爰分別酌定相當之擔保金
    額，予以准許。
七、本件事證已臻明確，兩造其餘攻擊防禦方法及所提證據，經
    本院斟酌後，核與判決結果不生影響，爰不逐項論述，併此
    敘明。
八、訴訟費用負擔依據：民事訴訟法第79條、第85條第1項及第2
    項。
中　　華　　民　　國　　111 　年　　8 　　月　　25　　日
                    民事第一庭    法  官  陳谷鴻
以上正本證明與原本無異。   
如不服本判決，應於判決送達後20日內，向本院提出上訴狀並表
明上訴理由，如於本判決宣示後4送達前提起上訴者，應於判決
送達後20日內補提上訴理由書（須附繕本）。
如委任律師提起上訴者，應一併繳納上訴審裁判費（參照民事訴
訟法施行法第9條：上訴人有律師為訴訟代理人，或依書狀上之
記載可認其明知上訴要件有欠缺者，法院得不行民事訴訟法第44
2條第2項及第444條第1項但書之程序）。
中　　華　　民　　國　　111 　年　　8 　　月　　31　　日
                              書記官  呂伊謦